臺灣高等法院交通事件裁定　　　　　 100年度交抗字第1125號
抗　告　人
即受處分人　杜雲禎
上列抗告人即受處分人因違反道路交通管理處罰條例案件，不服
臺灣桃園地方法院中華民國100年7 月29日所為裁定（100年度交
聲更字第5號），提起抗告，本院裁定如下：
    主  文
抗告駁回。
    理  由
一、抗告意旨略以：本件抗告人即受處分人杜雲禎（簡稱抗告人
    ）刑事業務過失致人於死案件，臺灣省桃園縣區車輛行車事
    故鑑定委員會桃縣鑑990556案鑑定意見書之鑑定結果認為：
    「一、行人袁高秋妹在劃設有行人穿越道一百公尺範圍內之
    中央分向限制線路段，未經由行人穿越道跨越中央分向限制
    線且未注意左右來車小心穿越道路為肇事主因。二、杜雲禎
    駕駛營大客車行經站牌前停車讓乘客上下車後起駛，未充分
    注意車前狀況為肇事次因」，則裁決機關處罰抗告人「駕駛
    執照吊銷後，自吊銷之日起，1 年內不得重新考領駕駛執照
    」，其1 年之期限，依抗告人所負之次要因素觀之，時間過
    長，有違比例原則；況抗告人僅有駕駛之專長，並藉此謀生
    ，裁決機關處罰抗告人1 年內不得重新考領駕照，等於使抗
    告人1 年內失業，將使抗告人全家經濟陷入困頓，爰請撤銷
    原裁定云云。
二、按行車前應注意起駛前應顯示方向燈，注意前後左右有無障
    礙或車輛行人，並應讓行進中之車輛行人優先通行；汽車行
    駛時，駕駛人應注意車前狀況及兩車併行之間隔，並隨時採
    取必要之安全措施，道路交通安全規則第89條第1項第6款、
    第94條第3 項定有明文。次按汽車駕駛人，駕駛汽車違反道
    路交通安全規則，因而肇事致人死亡者，吊銷其駕駛執照；
    汽車駕駛人依前開規定吊銷其駕駛執照者，1 年內不得考領
    駕駛執照，道路交通管理處罰條例第61條第1項第4款前段、
    第67條第3項亦有明文。
三、經查：
  (一)本件抗告人於民國99年5 月21日中午11時25分許，駕駛桃園
    汽車客運股份有限公司所有車牌號碼581-FD號營業大客車（
    下稱系爭公車），沿桃園縣中壢市○○路由南往北（往中壢
    火車站方向）直行至中正路369 號前之舊社站公車站牌前停
    下讓乘客上下車後，起駛時，因未注意車前狀況，致撞擊並
    碾壓其左前車頭前方所站立之袁高秋妹致死之事實，業經抗
    告人坦認無訛（見原審99年度交聲字第1110號卷─下稱交聲
    字卷─第25、26、73頁），並據證人袁益輝、戴明珠於警詢
    及原審調查時證述明確（見交聲字卷第23頁、第61頁背面至
    第62頁、第73頁背面至第75頁），另有卷附桃園縣政府警察
    局桃警局交字第DP0000000 號舉發違反道路交通管理事件通
    知單、桃園縣政府警察局交通事故紀錄（通報）單、壢新醫
    院診斷證明書、道路交通事故調查報告表(一)、(二)、現場圖、
    現場照片、車輛採證照片、相驗筆錄、相驗屍體證明書、相
    驗照片、檢驗報告書、內政部警政署刑事警察局99年6月8日
    刑醫字第0990073716號鑑定書及刑案現場勘查報告在卷可稽
    （見交聲字卷第 4、18、20、27、28、79至87頁、臺灣桃園
    地方法院檢察署99年度相字第845 號相驗卷第15至20、31至
    35、40至48、52至62、64至69、75至100 頁）。又抗告人因
    本件交通事故涉犯業務過失致人於死案件，經臺灣桃園地方
    法院檢察署檢察官以99年度偵字第21988 號提起公訴，並經
    原審法院以100 年度交訴字第19號刑事判決判處有期徒刑10
    月，緩刑3 年確定，亦有前開刑事判決在卷足參（見原審卷
    第13至15頁）。是抗告人有於上開時、地因未注意車前狀況
    致肇事致人死亡之違規行為，堪以認定。
  (二)原審認原處分機關依道路交通管理處罰條例第61條第1項第4
    款前段、第67條第3 項規定，裁處吊銷抗告人之職業大客車
    駕駛執照並1 年內不得重新考領之處分，於法核無不合，而
    駁回抗告人異議之聲明，經核並無違誤。抗告意旨以抗告人
    未注意車前狀況為肇事次因，而1 年內不得重新考領駕駛執
    照之期限過長，有違比例原則云云，惟前揭裁處為法律之強
    制規定，非原處分機關或法院所得自由裁量酌減。是抗告人
    之抗告為無理由，應予駁回。
據上論斷，應依道路交通管理處罰條例第89條，刑事訴訟法第41
2 條，裁定如主文。
中    華    民    國   100    年    9     月    9     日
                  刑事第一庭審判長法  官  葉騰瑞
                                  法  官  莊明彰
                                  法  官  彭政章
以上正本證明與原本無異。
不得再抗告。
                                  書記官  杜宜寧
中    華    民    國   100    年    9     月    13    日